【裁判字號】    97,訴,5354
【裁判日期】    971128
【裁判案由】    拆除瓦斯外管
【裁判全文】
臺灣臺北地方法院民事判決              97年度訴字第5354號
原      告  丑○○
受告知人    庚○○○
            癸○○
                        3樓
            乙○○
                        4號4.
            甲○○○
                        2號
            己○○
                        樓
            丁○○
上  1  人
訴訟代 理人 辛○○
被      告  大台北瓦斯股份有限公司
法定代理人  丙○○
訴訟代理人  壬○○
            子○○
            戊○○
上列當事人間拆除瓦斯外管事件，本院於97年11月11日言詞辯論
終結，判決如下：
    主  文
原告之訴駁回。
訴訟費用由原告負擔。
    事實及理由
一、原告起訴主張：伊於民國97年4 月21日向訴外人袁金蓮購買
    門號號碼：台北市大同區○○○路○ 段46巷36號1 樓之房屋
    ，於進行裝潢整修時，發現系爭房屋室內安裝被告所有之瓦
    斯外管，因原告買受系爭房屋僅供營業使用，並無使用瓦斯
    之需要，乃申請被告拆除瓦斯外管。詎被告竟以系爭房屋係
    經前屋主同意裝置管線，且該棟大樓之2 、3 、4 樓用戶使
    用瓦斯均須藉由系爭室內瓦斯外管輸送，若拆除恐引起其他
    用戶抗議為由，拒絕原告之請求。惟系爭瓦斯管線已老舊，
    裝置於室內將影響原告之安全，原告無需受制於前屋主與被
    告之合意，被告自應重新設計較為安全之方式安裝，尚不得
    因其他用戶需用管線輸送瓦斯為由，而要求原告容忍因此造
    成之危險。為此，爰依民法第767 條之規定提起本訴。並聲
    明：被告應將裝置於台北市大同區○○○路○ 段46巷36號1
    樓室內之瓦斯管線拆除。
二、被告則以：系爭房屋原所有權人袁金蓮前於61年12月4 日及
    62年4 月14日向被告申請瓦斯配管，分別裝置於系爭房屋及
    同棟大樓2 樓。嗣於85年8 月6 日因系爭房屋之用戶反應有
    供給不良之情形，被告乃於85年9 月16日經原所有權人同意
    更改敷設路線，將系爭管線裝置、配管於系爭房屋室內，並
    持續以此管線輸送瓦斯供應其上2 、3 、4 樓用戶迄今已達
    12年之久。嗣於97年4 月24日，被告受理原告改裝管線之申
    請後，業於同年4 月29日指派設計人員完成設計，規劃將系
    爭管線改以沿全棟建物外牆經樓頂後再分樓層接管，惟因該
    棟4 樓住戶不同意而無法施作。煤氣事業管理規則第22條規
    定「煤氣事業對用戶不得無故停供，並應確保供氣穩定。」
    ，被告自不得逕自拆除系爭房屋之瓦斯外管，致其他用戶無
    瓦斯可用。又一般中古屋買賣均以現況交屋，原告於97 年5
    月21日取得該屋所有權時，即已知悉瓦斯管線之存在，自不
    得要求更改管線，此觀原告於系爭房屋過戶前即曾以口頭表
    示願意與前手各分擔一半改管之費用，以及願與4 樓住戶協
    調改管路線事宜等情，即可知之。且所有人對其所有物即便
    具有自由使用、收益、處分之權能，惟其行使並非毫無限制
    ，公寓大廈管理條例第5 條亦明訂「區分所有權人對專有部
    分之利用，不得妨害建築物之正常使用及違反區分所有權人
    共同利益之行為」，按自來水管、電線、空調設備管線、瓦
    斯管線、污物處理設備等生活利用上不可或缺設備，依法並
    未禁止設置於區分所有權人專有部分內，且此等設備乃區分
    所有權人生活利用上不可或缺之建築物設備，區分所有權人
    應不得擅自變更上開管線，否則即屬妨害建築物之正常使用
    及違反區分所有權人共同利益，而不應准許；原告主張拆除
    管線，顯有濫用權利之嫌等語置辯。並聲明：駁回原告之訴
    。
三、查原告主張其於97年4 月21日向袁金蓮購買台北市大同區○
    ○○路○ 段46巷36號1 樓之房屋，而系爭房屋室內之瓦斯外
    管係被告於85年9 月16日經袁金蓮申請而裝設，且瓦斯外管
    之所有權人為被告等情，有建物登記謄本、用戶裝置工程圖
    在卷可稽（參見本院卷第40頁、54頁），且為被告所不爭執
    ，應堪信為真實。
四、原告主張被告將瓦斯外管敷設於系爭房屋內，妨害其所有權
    之行使，故請求拆除等語，然為被告所否認，並以前揭情詞
    置辯，是本件之爭點為：原告依物上請求權之法律關係，請
    求被告拆除瓦斯外管，有無理由？
  (一)按當事人當事人主張有利於己之事實者，就其事實有舉證之
    責任。又所有人對於妨害其所有權者，得請求除去之，民事
    訴訟法第277 條前段、民法第767 條中段分別定有明文。而
    所有權妨害除去請求權之成立，須所有權人對於妨害其所有
    權者，於法令上並無容忍之義務，始足當之。且此所謂妨害
    者，係指以占有以外方法，客觀上不法侵害所有權或阻礙所
    有人之圓滿行使其所有權之行為或事實而言，有最高法院77
    年台上字第2212號、88台上字第2420號判決要旨可資參照。
    原告主張被告將瓦斯管線敷設於系爭房屋內，妨害其所有權
    之行使，自應就此有利於己之事實負舉證責任。
  (二)查系爭房屋經前屋主袁金蓮於61年12月4 日及62年4 月14日
    向被告申請瓦斯配管，分別裝置於系爭房屋及同棟大樓2 樓
    。嗣於85年8 月6 日因用戶反應瓦斯供給不良，被告乃於85
    年9 月16日經原所有權人同意更改敷設路線，將系爭管線裝
    置、配管於系爭房屋室內，並持續以此管線輸送瓦斯供應其
    上2 、3 、4 樓用戶迄今達12年等情，業據被告提出瓦斯表
    動態狀況、用戶服務、用戶裝置工程圖等件在卷可憑（參見
    本院卷46-5 8頁），應堪信為真實；則系爭房屋前手袁金蓮
    既同意被告在室內設置瓦斯管線，已難認被告有不法侵害原
    告之所有權。再者，區分所有權人除法律另有限制外，對其
    專有部分，得自由使用、收益、處分，並排除他人干涉。區
    分所有權人對專有部分之利用，不得有妨害建築物之正常使
    用及違反區分所有權有人共同利益之行為，公寓大廈管理條
    例第4 條第1 項、第5 條定有明文；而公寓大廈於裝設住戶
    之電線、水管、瓦斯管線等設備時，如必須通過部分區分所
    有權人之專有部分，苟該線管安設並無危害區分所有權人之
    安全、或有非選擇損害最少之處所裝設之情形，區分所有權
    人即有容忍之義務。查本件原告主張系爭瓦斯外管裝設室內
    將危害其安全云云，然並未提出積極證據以實其說，且系爭
    瓦斯管線自85年裝設迄今已12年之久，期間歷經多次重大風
    災、及921 大地震，均未發生任何報修或公共危險事件，有
    用戶服務表1 紙在卷為憑，尚難認系爭瓦斯管線有何危害原
    告安全之情事，其僅空言臆測，自難憑採。又原告未先行訴
    請上開區分所有權人同意其變更瓦斯管線，即逕行請求被告
    拆除外管，勢將影響其他區分所有權人之權益。從而原告請
    求被告拆除瓦斯外管，核屬無據。
五、綜上所述，原告依民法第767 條中段除去妨害請求權之規定
    ，請求被告拆除瓦斯管線，為無理由，應予駁回。
六、本件事證已臻明確，兩造其餘攻擊防禦方法及舉證，核與判
    決結果無影響，爰不予一一論述，附此敘明。
七、據上論結，本件原告之訴為無理由，依民事訴訟法第78條，
    判決如主文。
中    華    民    國    97    年    11    月    28    日
                  民事第五庭    法  官  吳佳薇
如對本判決上訴，須於判決送達後20日內向本院提出上訴狀
以上正本係照原本作成。
中    華    民    國    97    年    11    月    28    日
                                書記官  許博為


司法院資訊處製作；財團法人民間司法改革基金會備份。
